臺灣高等法院刑事判決
                                   110年度上訴字第1763號
上  訴  人  
即  被  告  劉修瑜


指定辯護人  柯士斌律師（義務辯護律師）                
上列上訴人因毒品危害防制條例案件，不服臺灣新北地方法院10
9年度訴字第1452號，中華民國110年3月16日第一審判決（起訴
案號：臺灣新北地方檢察署109年度偵字第31637號），提起上訴
，本院判決如下：
    主  文
上訴駁回。
    犯罪事實
一、劉修瑜意圖營利，基於販賣第二級毒品甲基安非他命之犯意
    ，明知甲基安非他命為毒品危害防制條例第2條第2項第2款
    所規定之第二級毒品，不得販賣，竟於民國109年8月5日前
    某日，在不詳處所連接網際網路，於網路遊戲「錢街online
    」以暱稱「嗆辣歡庭#2672」加入名為「台北優質糖私我價
    可談」之群組，以此暗示販售毒品之訊息。經員警執行網路
    巡邏勤務，佯裝買家留言詢問，劉修瑜即透過通訊軟體LINE
    ，以暱稱「sean」與員警聯繫，約定以以新臺幣（下同）2,
    500元為代價販賣1公克第二級毒品甲基安非他命予員警，並
    定於109年8月5日23時5分許，在新北市新莊區中正路與永寧
    街口進行交易。劉修瑜於上開時間前往現場後，告知佯裝買
    家之員警「東西放在旁邊花圃上菸盒內、這次算你2,000元
    就好」等語，經員警確認菸盒內裝有毒品後，即表明身分而
    當場逮捕劉修瑜，扣得甲基安非他命1包（淨重0.5881公克
    ，驗餘淨重0.5842公克）、玻璃球吸食器1個、ASUS牌行動
    電話1支（IMEI：00000000000000、00000000000000）等物
    ，而查得上情。
二、案經新北市政府警察局新莊分局報告臺灣新北地方檢察署檢
    察官偵查起訴。
    理  由
壹、程序方面
　　本案相關具有傳聞性質的證據資料，檢察官、上訴人即被告
    劉修瑜及其辯護人表示不爭執證據能力（見本院卷第53至55
    頁），且本案所引用的非供述證據，也是合法取得，依法均
    可作為認定犯罪事實的依據。
貳、實體方面
一、認定事實所憑證據及理由
  ㈠上開犯罪事實，業經被告於偵查、原審及本院審理坦白承認
    ，並且有員警職務報告書、新北市政府警察局新莊分局搜索
    扣押筆錄、扣押物品目錄表、現場對話譯文、網路遊戲「錢
    街online」截圖、通訊軟體LINE對話截圖附卷可佐（見偵卷
    第21至27頁、第51至57頁），而扣案之白色或透明晶體1包
    （淨重0.5881公克，取樣0.0039公克鑑定用罄，驗餘淨重0.
    5842公克），經鑑驗結果確含甲基安非他命成分，此有臺北
    榮民總醫院109年9月24日北榮毒鑑字第C0000000號毒品成分
    鑑定書在卷（見偵卷第95頁），復有上述甲基安非他命、AS
    US牌行動電話1支（IMEI：00000000000000、0000000000000
    0）等物扣案可證，則被告確有販賣甲基安非他命給喬裝為
    買家之員警，因而被當場查獲之事實。
  ㈡按毒品危害防制條例所規定之販賣毒品罪，雖未明示「營利
    之意圖」為其犯罪構成要件，然「販賣」一語，在文義解釋
    上當然已寓含有買賤賣貴，而從中取利之意思存在，且從商
    業交易原理與一般社會觀念而言，販賣行為在通常情形下，
    仍係以牟取利益為其活動之主要誘因與目的。又政府為杜絕
    毒品氾濫，毒害人民甚深，再三宣導民眾遠離毒品、媒體報
    導既深且廣，對於禁絕毒品之政策，應為大眾所熟悉。再政
    府對於查緝施用、轉讓及販賣毒品無不嚴格執行，且販賣毒
    品罪係重罪，若無利可圖，衡情一般持有毒品者，當不致輕
    易將持有之毒品交付他人。況販賣毒品係違法行為，非可公
    然為之，且有其獨特之販售路線及管道，亦無公定之價格，
    復可任意增減其分裝之數量，而每次買賣之價量，亦可能隨
    時依市場貨源之供需情形、交易雙方之關係深淺、資力、對
    行情之認知、查緝之寬嚴，及購買者被查獲時供述購買對象
    之可能性風險評估等事由，而異其標準，非可一概而論。是
    販賣之利得並不固定，然縱使販賣之人從價差或量差中牟利
    方式雖異，其意圖營利之非法販賣行為仍為相同。今被告已
    在網路遊戲對話群組販售甲基安非他命，且當時居無定所(
    見偵卷第13、23頁)，卻不辭路途及辛勞相約面交，若非有
    利可圖，斷無如此而為之理，被告販賣甲基安非他命未遂犯
    行，主觀上確有營利之意圖，灼然至明。
  ㈢綜上所述，被告之任意性自白經前開證據補強，應與事實相
    符。本案事證明確，被告意圖營利而販賣第二級毒品甲基安
    非他命未遂之犯行，堪以認定，應予依法論科。
二、論罪
  ㈠罪名
    被告販賣第二級毒品甲基安非他命而不遂，核其所為，係犯
    毒品危害防制條例第4條第6項、第2項之販賣第二級毒品未
    遂罪。被告販賣前持有及意圖販賣而持有甲基安非他命之行
    為，為其販賣行為之部分行為，不另論罪。
  ㈡刑之加重減輕
　⒈累犯加重
　　被告前因施用第二級毒品罪，經臺灣臺北地方法院以108年
    度簡字第2179號判決處有期徒刑2月確定，於108年12月2日
    易科罰金執行完畢等情，有本院被告前案紀錄表在卷可查，
    其於受有期徒刑之執行完畢後，5年內故意再犯本件有期徒
    刑以上之罪，為累犯，參酌司法院釋字第775號解釋意旨，
    考量本案被告前案紀錄為施用第二級毒品罪，本件為販賣第
    二級毒品未遂罪，足見被告先前因施用毒品處罰後，除毒害
    自己外，仍犯販賣毒品戕害他人，其先前刑罰執行未生警惕
    之效，刑罰反應力顯然薄弱，復核無因累犯加重致生罪刑不
    相當，應依刑法第47條第1項之規定，加重其刑，惟法定刑
    為無期徒刑部分，依法不得加重。
  ⒉未遂減輕
    被告在網路遊戲對話群組中應允販賣毒品，因著手於販賣毒
    品之行為，惟喬裝賣家員警釣魚偵辦，未能成功售出，屬於
    未遂犯，應依刑法第25條第2項之規定，減輕其刑。
  ⒊偵審自白減輕
    被告在偵查及法院審理時均自白犯行，符合毒品危害防制條
    例第17條第2項規定，應依法減輕其刑。
  ⒋被告上述累犯加重，及未遂、毒品條例偵審自白兩項減輕事
    由，應依刑法第70條、第71條之規定，先加後減，並遞減之
    ，而法定刑為無期徒刑部分，不得加重。
參、駁回上訴之理由
一、原審認被告販賣毒品未遂犯行事證明確，審酌被告販賣毒品
    非多、僅有一次，犯罪情節並不嚴重，且自承因一時利欲薰
    心而為，被告犯罪後始終坦承所犯，勇於面對法律制裁，犯
    後態度良好，以及被告有供出其毒品來源之相關情資，然未
    能查獲相關毒品上游之情形，以及被告年紀尚輕、學歷為高
    職肄業，智識程度不高等一切情狀，量處有期徒刑2年7月。
    並就扣案第二級毒品甲基安非他命1包（淨重0.5881公克，
    取樣0.0039公克鑑定用罄，驗餘淨重0.5842公克），應依毒
    品危害防制條例第18條第1項前段規定宣告沒收銷燬，而盛
    裝上開毒品之包裝袋，難與毒品完全析離，併予沒收銷燬；
    扣案ASUS牌行動電話1支（IMEI：00000000000000、0000000
    0000000）為被告犯罪所用聯絡工具，應依同條例第19條第1
    項規定沒收。毒品鑑定用罄部分及與販賣毒品犯行無關之扣
    案玻璃球吸食器，無庸諭知沒收。經核原審上開認事用法均
    無違誤，量刑及沒收，亦屬妥適，應予維持。
二、被告上訴意旨以其加入「台北優質糖私我價可談」群組，因
    在手機遊戲登錄過「嗆辣歡庭#2672」角色，見員警之「$?
    」訊息而販毒，員警係陷害教唆；另被告犯後態度良好，知
    所警惕，縱科以最輕低度猶嫌過重，客觀上足以引起一般社
    會大眾同情，顯可憫恕，應有刑法第59條規定之適用云云。
    然查:
  ㈠按「陷害教唆」係司法警察以引誘或教唆犯罪之不正當手段
    ，使原無犯罪故意之人萌生犯意並實行犯罪，進而蒐集其犯
    罪之證據或予以逮捕偵辦，因查緝手段顯然違反憲法對於基
    本人權之保障，且已逾越偵查犯罪之必要程度，對於公共利
    益之維護並無意義，其因此等違反法定程度所取得之證據資
    料，應不具有證據能力。至警方對於原已具有犯罪故意並已
    實行犯罪行為之人，以所謂「釣魚」之偵查技巧蒐集其犯罪
    證據之情形，則與「陷害教唆」有別，其所取得之證據資料
    ，並非無證據能力。最高法院99年度台上字第5645號刑事判
    決意旨可參。被告係名為「台北優質糖私我價可談」群組之
    一員，此名稱已在影射毒品交易，被告亦自承知悉「糖」即
    指「第二級毒品」(見偵卷第15頁)，其加入其中，顯然自願
    在其此進行毒品買賣，且如無販賣故意，他人詢價大可置之
    不理，其卻逕為應允，並為進一步之毒品交易聯繫安排，自
    不能任意推諉其犯罪之故意。是則本案應係員警釣魚偵查手
    段，尚與陷害教唆有間，不能推翻所取得證據之證據能力，
    而為被告有利之事實認定。
  ㈡按刑法第59條之酌量減輕其刑，必須犯罪另有特殊之原因與
    環境等等，在客觀上足以引起一般同情，認為即予宣告法定
    低度刑期尤嫌過重者，始有其適用（最高法院45年台上字第
    1165號、69年度台上字第291號判決意旨參照）。是如別有
    法定減輕之事由者，應優先適用法定減輕事由減輕其刑後，
    猶嫌過重時，方得為之。而販毒本為法之所禁，染毒更令人
    捨身敗家，毒品危害防制條例之特別法制定本旨即在遏止毒
    品擴散，今被告本案販賣第二級毒品未遂，審酌本案之犯罪
    情節，實難認有何特殊之原因與環境，在客觀上足以引起一
    般同情之處，況被告前揭犯行，已得依刑法第25條第2項及
    毒品危害防制條例第17條第2項規定減輕其刑，衡情並無科
    以最低刑度仍嫌過苛而有情輕法重之情形，尚不得依刑法第
    59條之規定酌減其刑。
  ㈢從而，被告上訴以本案為陷害教唆且有刑法第59條之適用，
    指摘原判決不當，均無理由，應予駁回。
據上論斷，應依刑事訴訟法第368條，判決如主文。　
本案經檢察官許慈儀提起公訴，檢察官越方如到庭執行職務。
中　　華　　民　　國　　110 　年　　9 　　月　　7 　　日
                  刑事第二十三庭審判長法　官  許永煌
                                      法　官  雷淑雯
                                      法　官  吳定亞
以上正本證明與原本無異。
如不服本判決，應於收受送達後20日內向本院提出上訴書狀，其
未敘述上訴之理由者並得於提起上訴後20日內向本院補提理由書
（均須按他造當事人之人數附繕本）「切勿逕送上級法院」。
                                      書記官  郭侑靜
中　　華　　民　　國　　110 　年　　9 　　月　　8 　　日
附錄：本案論罪科刑法條全文
毒品危害防制條例第4條
製造、運輸、販賣第一級毒品者，處死刑或無期徒刑；處無期徒
刑者，得併科新臺幣 3 千萬元以下罰金。
製造、運輸、販賣第二級毒品者，處無期徒刑或 10 年以上有期
徒刑，得併科新臺幣 1 千 5 百萬元以下罰金。
製造、運輸、販賣第三級毒品者，處 7 年以上有期徒刑，得併
科新臺幣 1 千萬元以下罰金。
製造、運輸、販賣第四級毒品者，處 5 年以上 12 年以下有期
徒刑，得併科新臺幣 5 百萬元以下罰金。
製造、運輸、販賣專供製造或施用毒品之器具者，處 1 年以上
7 年以下有期徒刑，得併科新臺幣 1 百 50 萬元以下罰金。
前五項之未遂犯罰之。